臺灣嘉義地方法院民事判決
                                    109年度嘉簡字第895號
原      告  吳信賢  

訴訟代理人  林浩傑律師
被      告  謝沁琳  


訴訟代理人  張雯峰律師
            奚淑芳律師
複代理人    吳書榮律師
被      告  蔡東興  
訴訟代理人  張蓁騏律師
上列當事人間侵權行為損害賠償事件，本院於民國109年12月23
日言詞辯論終結，判決如下：
    主  文
一、被告應連帶給付原告新臺幣（下同）9萬元，及自民國109  
    年10月11日起至清償日止，按年息百分之5計算的利息。
二、原告其餘之訴駁回。
三、訴訟費用5,400元，其中972元由被告連帶負擔，其餘由原告
    負擔。
四、本判決原告勝訴部分可以假執行，但被告如以9萬元為原告
    預供擔保，可以免為假執行。
五、原告其餘假執行的聲請駁回。
    事實及理由
一、原告主張：
（一）原告與被告乙○○在民國98年12月7日結婚。原告發現被告
      乙○○婚後竟多次與被告甲○○在108年3月25日至109年1月29
      日到嘉義仁義潭水庫等地共同親密出遊，並將兩人出遊拍
      攝的親密照片公然放置在臉書。且被告2人在通訊軟體Lin
      e中有「愛你的人」、「這句話希望你承諾一輩子」、「
      我愛你」、「愛你喔」、「我要生蔡小寶」、「不能超過
      100喔乖寶寶」、「你的最愛」等親密的對話（下稱系爭L
      ine對話）。依照上開照片與對話，可知被告2人交往親密
      ，超過一般成年男女正常社交互動情形，已逾越通常社交
      禮節，嚴重侵害原告的婚姻狀態。原告也因上開婚外情事
      感到內心受創，於109年8月14日與被告乙○○經法院判決離
      婚確定，於109年8月27日辦理離婚登記。
（二）被告2人行為共同侵害原告的配偶權。原告依照民法第184
      條、第185條規定請求被告2人連帶賠償精神慰撫金50萬元
      等語。並聲明：⒈被告2人應連帶給付原告50萬元，及自起
      訴狀繕本送達隔日起至清償日止，按照年息百分之5計算
      的利息。⒉願供擔保，請准宣告假執行。
二、被告答辯均以：
（一）原告以被告乙○○手機Line截圖，作為證據，原告取證未經
      被告乙○○同意，侵害被告乙○○隱私權，已構成妨害秘密或
      違反通訊保障。參照本院108年度訴字第416號民事判決意
      旨，此不貞蒐證權並非允許配偶間無限制地以不貞蒐證為
      由侵害對方的基本權利，不法取得的證據無證據力，不得
      作為證據使用。且原告提出的系爭Line對話紀錄，無法證
      明是被告間的對話。
（二）退步言之，縱認上開證據可採，但是依照原告提出的證據
      ，僅可證明被告間有出遊的行為及使用Line互傳親密訊息
      ，但不足證實被告間有發生性行為，應認為對於配偶權僅
      屬輕微侵害，參照本院109年度訴字第352號判決、臺灣高
      等法院109年度上易字第310號判決意旨，原告請求50萬元
      精神慰撫金過高等語。
（三）聲明：⒈原告之訴駁回。⒉如受不利判決，願供擔保請准宣
      告免為假執行。
三、本院得心證的理由：
（一）原告提出的系爭Line對話可以作為證據：
　　⒈按民事訴訟之目的旨在解決紛爭，維持私法秩序之和平及
      確認並實現當事人間實體上之權利義務，為達此目的，有
      賴發現真實，與促進訴訟。惟為發現真實所採行之手段，
      仍應受諸如誠信原則、正當程序、憲法權利保障及預防理
      論等法理制約。又民事訴訟之目的與刑事訴訟之目的不同
      ，民事訴訟法並未如刑事訴訟法對證據能力設有規定，就
      違法收集之證據，在民事訴訟法上究竟有無證據能力？尚
      乏明文規範，自應權衡民事訴訟之目的及上述法理，從發
      現真實與促進訴訟之必要性、違法取得證據所侵害法益之
      輕重、及防止誘發違法收集證據之利益（即預防理論）等
      加以衡量，非可一概否認其證據能力。苟欲否定其證據能
      力，自須以該違法收集之證據，係以限制他人精神或身體
      自由等侵害人格權之方法、顯著違反社會道德之手段、嚴
      重侵害社會法益或所違背之法規旨在保護重大法益或該違
      背行為之態樣違反公序良俗者，始足當之（最高法院104
      年度台上字第1455號判決意旨參照）。
　　⒉又衡諸現實狀況，妨害婚姻之行為多以隱密方式為之，被
      害人舉證不易，若未能具體指出蒐證有何重大瑕疵，基於
      發現真實，尚難逕以欠缺證據能力排除證據之適用。
　　⒊被告雖均辯稱：原告是未經同意竊取被告乙○○手機內通訊
      軟體Line的對話內容，故原告所取得的系爭Line對話不得
      於訴訟上使用等語。經查，原告主張是被告乙○○將系爭Li
      ne對話傳送給原告，經本院當庭勘驗原告手機，結果為：
      原告手機Line通訊軟體中，左上方為99+沁，2019年11月1
      8日對方有傳送系爭Line對話照片乙情，有本院勘驗筆錄
      在卷可佐（本院卷第77頁、第79至81頁）。但是，依照通
      訊軟體Line的使用方式，手機發話者是在對話框的右邊，
      通話對象是在對話框的左邊。從系爭Line對話來看，暱稱
      「沁」的通話者是位於對話框的左方位置，即使認定暱稱
      「沁」的通話者是被告乙○○，如果是被告乙○○擷取自己與
      第三人的通話內容傳送給原告，對話框左方應是被告乙○○
      通話對象，而非暱稱「沁」的通話者。所以，原告主張是
      被告乙○○將系爭Line對話傳送給原告，尚難採信。
　　⒋只是原告取得系爭Line對話，事前縱使未經被告同意，但
      原告取得上開證據的方式既然不涉及強暴、脅迫，其侵害
      手段，是選擇最少侵害方法為之，被告復未能具體指明原
      告取得上開證據的方法有何重大瑕疵或有何嚴重侵害其權
      利的情事，本院認為系爭Line對話可做為本件證據，被告
      所辯，就不足採信。
（二）被告間逾越正常男女交往分際的交往關係，侵害原告之配
      偶權：　　
    ⒈按因故意或過失，不法侵害他人之權利者，負損害賠償責
      任；數人共同不法侵害他人之權利者，連帶負損害賠償責
      任；不法侵害他人之身體、健康、名譽、自由、信用、隱
      私、貞操，或不法侵害其他人格法益而情節重大者，被害
      人雖非財產上之損害，亦得請求賠償相當之金額；此項規
      定，於不法侵害他人基於父、母、子、女或配偶關係之身
      分法益而情節重大者，準用之，民法第184條第1項前段、
      第185條第1項前段及第195條第1項、第3項分別有明文規
      定。
    ⒉婚姻係以配偶之共同生活為其目的，配偶應互相協力保持
      其共同生活之圓滿安全及幸福，而配偶互守誠實，係為確
      保其共同生活之圓滿安全及幸福之必要條件，故應解為配
      偶因婚姻契約而互負誠實之義務，配偶之一方行為不誠實
      ，破壞共同生活之圓滿安全及幸福者，即為違反因婚姻契
      約之義務而侵害他方之權利（最高法院55年度台上字第20
      53號判決意旨參照）。又侵害配偶權之行為，並不以通姦
      行為為限，倘配偶任一方與他人間存有逾越結交普通朋友
      等一般社交行為之不正常往來，其行為已逾社會一般通念
      所能容忍之範圍，已達破壞婚姻共同生活之圓滿安全及幸
      福之程度，即足當之。
    ⒊經查，原告主張被告2人於108年3月至109年1月29日間曾共
      同出遊，並拍攝照片放置於臉書，而有逾越男女普通朋友
      一般社交往來的不正常交往關係，已經提出臉書照片為證
      （本院第13至15頁），被告對於上開臉書資料並不爭執（
      本院卷第76頁）。本院檢視原告提出前揭被告2人單獨出
      遊照片，被告2人有搭肩、身體緊靠的舉止動作，再佐以
      被告甲○○在108年12月26日臉書動態發布「聖誕夜溫暖情
      ，祈願有情人(愛心符號)終成眷屬」，附圖則為被告2人
      貼近的合照，該等行為顯已逾越一般男女友人的分際，已
      非一般社會通念下的配偶所能容忍。依照上開說明，被告
      2人有共同侵害原告配偶權之行為，情節重大，應堪認定
      。
    ⒋至於原告主張系爭Line對話是被告間的對話，但是被告否
      認。依照系爭對話上方記載「一+沁愛妻」，對話框左上
      角是暱稱「沁」的通話者，背景使用的女子個人照片則與
      被告乙○○神似，原告主張暱稱「沁」的通話者是被告乙○○
      ，與一般通訊軟體使用者通常會使用自己的名字及照片的
      行為模式相符，應該是可以採信。但是，從系爭Line對話
      僅能顯示是對話方與暱稱「沁」的被告乙○○之間的通話，
      難以認定是被告間的對話。此外，原告也沒有提出其他證
      據證明以為舉證，自難認原告此部分的主張為真實。
（三）被告應連帶賠償原告9萬元：
    1.按慰撫金之賠償須以人格權遭遇侵害，使精神上受有痛苦
      為必要，其核給之標準固與財產上損害之計算不同，然非
      不可斟酌雙方身分資力與加害程度，及其他各種情形核定
      相當之數額（最高法院51年度台上字第223號判例意旨參
      照）。
    2.本件原告因被告上開行為侵害原告的配偶權，精神上受有
      痛苦，本院考量被告2人明知被告乙○○為有配偶的人，仍
      為上開行為，其等對原告婚姻生活之圓滿、安全、幸福所
      造成之破壞程度，及原告因婚姻生活受侵害、精神上所受
      痛苦之程度，自屬非輕，並參酌原告高職畢業、被告乙○○
      大學肄業、被告甲○○高職畢業；及兩造年收入及名下財產
      等狀況（屬於個人隱私資料，僅予參酌，爰不予揭露），
      有個人戶籍資料查詢結果、稅務電子閘門財產所得調件明
      細資料在卷可以佐證，認原告請求被告連帶給付精神慰撫
      金50萬元，尚屬過高，應以9萬元範圍內的請求為適當。
四、結論，原告基於侵權行為的法律關係，請求被告連帶給付9
    萬元，及從起訴狀繕本送達隔天即109年10月11日起到清償
    日止，按照年息5％計算之利息，為有理由，應予准許；超過
    此部分的請求，為無理由，不應准許。
五、本件事證已經明確，兩造其餘攻擊防禦方法及舉證，對於判
    決結果不生影響，不一一論斷，附此敘明。
六、本件原告勝訴部分，是就民事訴訟法第427條規定適用簡易
    程序所為被告敗訴之判決，依同法第389 條第1 項第3 款規
    定，應依職權宣告假執行。就原告的請求有理由部分，被告
    也表明願意提供擔保，聲請免為假執行，本院因此酌定相當
    的擔保金額准許之。另外，原告其他的請求既然被駁回，原
    告其他假執行的聲請也就欠缺依據，應該一併駁回。
七、訴訟費用負擔之依據：民事訴訟法第79條、第85條第2項。
中　　華　　民　　國　  110　　年　　1　　月　　13　　日
                  臺灣嘉義地方法院嘉義簡易庭
                                  法　官　吳芙蓉
以上正本係照原本作成。
如對本判決上訴，須於判決送達後20日內向本庭（嘉義市○○路
000○0號）提出上訴狀（均須按他造當事人之人數附繕本）。
中　　華　　民　　國　　110 　年　　1 　　月　　13　　日
                                  書記官  葉芳如